【裁判字號】    98,上易,1587
【裁判日期】    980729
【裁判案由】    毀損等
【裁判全文】
臺灣高等法院刑事判決                98年度上易字第1587號
上  訴  人  臺灣臺北地方法院檢察署檢察官
被      告  甲○○
上列上訴人因毀損等案件，不服臺灣臺北地方法院97年度易字第
2438號，中華民國98年6月12日第一審判決（起訴案號：臺灣臺
北地方法院檢察署96年度偵字第19355號），提起上訴，本院判
決如下：
    主  文
原判決撤銷。
甲○○共同犯毀損他人物品罪，處拘役四十日，如易科罰金，以
新台幣壹仟元折算壹日。
    事  實
一、甲○○於民國96年8月21日21時45分許，騎乘車牌號碼A3T-7
    39號機車，與10數名姓名年籍均不詳之已滿18歲友人同行，
    行經臺北市大安區○○○路○段132號前，因其中一輛機車遭
    撞倒，甲○○與其同行友人臨停路中查看倒地友人之狀況，
    而阻礙道路之通行，適乙○○駕駛車牌號碼3085-GT號自用
    小客車行經該處，見道路被阻而按鳴喇叭。詎甲○○與該10
    數名同行友人竟因而心生不滿，共同基於毀損他人自小客車
    之車門鈑金、車身烤漆、左後照鏡之犯意聯絡，見乙○○車
    輛前行，即自後追逐，於行至自小客車旁時，即分別以腳踹
    ，及以不詳工具敲、打車身洩恨，致乙○○之自用小客車受
    有左後照鏡斷裂，喪失查看後方之功能，以及右前車門、左
    後車門鈑金凹陷、車身烤漆刮傷，喪失美觀之效用，足以生
    損害於乙○○。
二、案經乙○○訴由臺北市政府警察局大安分局報告臺灣臺北地
    方法院檢察署檢察官偵查起訴。
    理  由
一、被告甲○○經合法傳喚未到庭，無正當理由不到庭，惟其與
    他人共犯事實欄所載之情，業據被告於原審審理時坦承不諱
    ，並據證人即告訴人乙○○於原審審理時結證屬實，且有告
    訴人所有之上開車輛受損後照片4張在卷可稽（參偵19335號
    卷第7頁至第8頁），足認被告自白與事實相符，應堪採信。
    從而，本件被告損壞告訴人之自用小客車之左後照鏡等物之
    犯行，事證明確，洵堪認定，應依法論科。
二、核被告甲○○所為，係犯刑法第354條之毀損罪，被告與其
    他不詳姓名之成年男子，就毀損他人物品有犯意聯絡及行為
    分擔，應依刑法第28條規定，論以共同正犯。公訴人於原審
    以言詞追加起訴意旨另以：被告前開行為另涉恐嚇安全罪云
    云。惟按「刑法第305條之恐嚇罪，所稱以加害生命、身體
    、自由、名譽、財產之事，恐嚇他人者，係指以使人生畏怖
    心為目的，而通知將加惡害之旨於被害人而言。」（最高法
    院52年臺上字第751號判例要旨參照）。而被告於原審堅詞
    否認有何恐嚇之犯行，辯稱：當時並沒有要恐嚇告訴人，只
    是生氣而已等語，此與告訴人即證人乙○○於原審所證：當
    時有幾部機車擋在前面，我按一聲喇叭，有些機車騎士瞪著
    我看，但關著車窗沒有聽到他們說什麼，當下被機車騎士圍
    住，又被敲打車子，會覺得害怕等語相符。則以被告與告訴
    人並不相識且無其他嫌隙，僅與其餘共同正犯係因不滿告訴
    人對其等按鳴喇叭，而夥眾自後追逐告訴人，並進而以上開
    手段踹、敲、打告訴人之車輛以洩憤，應係對告訴人實際進
    行財產之毀損行為，而非對告訴人予將來惡害之通知，自非
    該當於恐嚇罪之構成要件。另依告訴人上開證詞，在被告與
    同行友人對其為上開毀損行為之過程中，並未聽聞被告及其
    友人曾對其為任何有關生命、身體、自由、名譽等事項之惡
    害通知。雖告訴人不免因被告之毀損車輛行為，而心生畏懼
    ，惟被告既未以將來之惡害通知告訴人，縱使告訴人就被告
    之行為心生畏懼，此亦與刑法第305條恐嚇罪之構成要件有
    間。又公訴人既係以恐嚇之犯行，與前開傷害罪有想像競合
    犯之裁判上一罪之關係為追加起訴自應不另為無罪之諭知。
三、原審就被告上述犯行事證明確，予以論罪科刑，固非無見，
    惟原判決於事實欄認定被告與其他不詳姓名之成年男子共同
    犯罪，然於主文及論罪理由，均漏未論以共同正犯，不無事
    實與理由、主文矛盾之違誤。檢察官上訴意旨，仍執前詞，
    指被告前開行為涉犯恐嚇罪，雖不足採。惟原判決既有上開
    可議之處，自屬無可維持，應由本院將之撤銷改判。爰審酌
    被告甲○○與同行友人不顧他人通行之權利，率然在路中停
    車，他人僅是按鳴喇叭示意，即夥眾出手毀損他人之物，造
    成告訴人受有約新臺幣2萬餘元之損害，被告自白犯罪，並
    與告訴人達成和解之協議，但其僅於97年12月11日給付7千4
    百元，餘款非但分文未付，且自此即拒未到庭，嗣經原審通
    緝後始遭緝捕到案，其犯後態度欠佳等一切情狀，量處如主
    文所示之刑，並諭知易科罰金之折算標準。
、被告經合法傳喚，無正當理由不到庭，爰不待其陳述逕行判
    決。
據上論斷，應依刑事訴訟法369條第1項前段、第371條、第364條
、第299條第1項前段、刑法第28條、第354條第1項、第41條第1
項前段、刑法施行法第1條之1，判決如主文。
本案經檢察官李叔芬到庭執行職務。
中    華    民    國    98    年    7     月    29    日
            刑事第二十二庭審判長法  官  何菁莪
                                法  官  李麗珠
                                法  官  洪于智
以上正本證明與原本無異。
不得上訴。
                                書記官  強梅芳
中    華    民    國    98    年    7    月    30    日
附錄：本案論罪科刑法條全文
中華民國刑法第354條
（毀損器物罪）
毀棄、損壞前二條以外之他人之物或致令不堪用，足以生損害於
公眾或他人者，處2年以下有期徒刑、拘役或5百元以下罰金。


司法院資訊處製作；財團法人民間司法改革基金會備份。
